臺灣高等法院刑事判決
111年度上易字第1166號
上  訴  人  臺灣新北地方檢察署檢察官
上  訴  人  
即  被  告  AD000-H10927A （姓名、年籍、地址詳卷）
選任辯護人  黃旭田律師
            賴秉詳律師
            葉承鑫律師

上列上訴人因被告違反性騷擾防治法案件，不服臺灣新北地方法
院110年度易字第330號，中華民國111年6月1日第一審判決（起
訴案號：臺灣新北地方檢察署109年度偵字第15969號），提起上
訴，本院判決如下：
    主  文
上訴駁回。
    事  實
一、AD000-H10927A成年男子（真實姓名詳卷，下稱A男）係AD00
    0-H10927成年女子（真實姓名詳卷，下稱B女）之姨丈，2人
    間具家庭暴力防治法第3條第4款之家庭成員關係。A男於民
    國109年1月26日晚上6時許，在其岳父母即B女外公外婆位在
    新北市○○區住處內（地址詳卷），意圖性騷擾，於行經B女
    座位後方時，乘B女不及抗拒之際，以手自B女頭髮與頸部間
    拉起B女頭髮，撫摸B女背部並捏其背部，B女因而大力摔手
    機表示憤怒，並報警處理。
二、案經B女訴由新北市政府警察局土城分局移送臺灣新北地方
    檢察署檢察官偵查起訴。
    理  由
壹、程序部分：
一、性侵害犯罪防治法所稱性侵害犯罪，係指觸犯刑法第221條
    至第227條、第228條、第229條、第332條第2項第2款、第33
    4條第2項第2款、第348條第2項第1款及其特別法之罪；行政
    機關、司法機關及軍法機關所製作必須公示之文書，不得揭
    露被害人之姓名、出生年月日、住居所及其他足資識別被害
    人身分之資訊，性侵害犯罪防治法第2條第1項、第12條第2
    項分別定有明文。本案上訴人即被告AD000-H10927A所犯性
    騷擾防治法第25條之罪，屬性侵害犯罪防治法所稱之特別之
    法，因本院所製作之判決係屬必須公示之文書，為避免被害
    人身分B女遭揭露，爰依上開規定，對於B女之姓名及年籍資
    料均以代號稱呼予以隱匿，以免揭露被害人身分，合先敘明
    。　　
二、證據能力：
    本判決下列所引用被告以外之人於審判外之陳述，上訴人檢
    察官、上訴人即被告AD000-H10927A 及其辯護人於本院審理
     時均同意有證據能力，且於本院言詞辯論終結前均未聲明
    異議，本院審酌上開證據資料製作時之情況，尚無違法不當
    及證明力明顯過低之瑕疵，認以之作為證據應屬適當，而認
    前揭證據資料有證據能力。至於本院所引之非供述證據部分
    ，並無證據證明係公務員違法取得，亦無依法應排除其證據
    能力之情形，應有證據能力。   
貳、實體事項：
一、認定犯罪事實所憑之證據及理由：
　　訊據被告矢口否認犯行，被告之辯護人則為被告辯以：告訴
    人B女（下略稱謂稱B女）之指訴前後不一致，與其姐姐之證
    詞有所砥觸，且B女之姊及母親之證詞僅是B女證詞之累積證
    據，不足以補強B女之證述。又證人葉○○、葉○○於原審明顯
    證稱被告並沒有觸碰、觸摸B女之行為舉止，原審卻基於動
    機及位置前後之差距等，拒絕採納證人葉○○、葉○○之證詞，
    明顯就證據及論理法則有誤。經查：
㈠、被告係B女之姨丈，被告於109年1月26日晚間6時許，有與其
    配偶葉○○、B女、B女姊姊及父母等人一同在新北市○○區被告
    岳父母即B女外公外婆住處過年聚餐之事實，為被告於偵查
    及原審所自承（見偵查卷第45頁，原審易字卷第40、43頁）
    ，核與B女於警詢、偵查（見偵查卷不公開卷第13至15，偵
    查卷第33頁）及證人即B女之姊代號AD000-H10927B（下稱B
    姊）於警詢、證人即B女外婆代號AD000-H10927C（下稱B外
    婆）於偵查、證人即B女母親代號AD000-H10927D（下稱B母
    ）於偵查、證人即B女外公葉○○（下稱B外公）於原審、證人
    即被告之妻葉○○於原審之證述（見偵查卷第11至13、95至97
    頁，原審卷第81至87、129至136頁）相符，是此部分事實首
    堪認定。
㈡、上揭被告對B女 性騷擾之事實，迭據B女證述如下：
　⒈於109年1月31日警詢時證稱：被告為伊姨丈，伊於109年1月2
    6日晚間6時許在伊外婆家遭被告性騷擾，被告接近伊後，用
    手拉伊頭髮，並輕輕提起，又以手碰觸伊的背部掐伊的肉，
    伊感到不舒服，伊很用力將手機放在桌上以表示伊的不舒服
    、噁心，被告因此罵伊等語（見偵字不公開卷第13至17頁）
    ；於109年2月25日警詢時證稱：當日在外婆家遭被告性騷擾
    時，還遭被告罵「書念到哪去？態度那麼差？摸摸小孩有什
    麼關係」等語（見偵查不公開卷第19、20頁）。
　⒉於偵查證稱：109年過年聚餐時，於109年1月26日下午5、6時
    左右在外婆家，被告鬼鬼祟祟的在伊背後，拉伊耳下的頭髮
    ，將手指伸入伊頭髮跟脖子中間將伊頭髮拉起，被告有摸上
    來捏伊，伊覺得很噁心，伊便用力把手機摔在桌上，被告又
    慢慢的撫摸伊肩背靠近肩帶的部分，兩次時間間隔約1、2秒
    而已，伊感覺是撫摸並非輕拍，因此伊覺得很不舒服，當時
    伊旁邊坐著伊姊姊（即B姊），伊第二次也摔了手機，後來
    被告拉不下臉就對伊辱罵，大人覺得小孩可愛，摸摸有什麼
    不可以等語（見偵字卷第33頁）。
　⒊依上可見，B女對於該次被害之大約時間、地點、方式及情形
    等各節，非僅證述清楚明確，針對構成要件基本事實均始終
    證述一致，並無可指之瑕疵，若非B女親身經歷，豈能如此
    清楚描述相關過程。況被告為B女之姨丈，具有姻親之親屬
    關係，B女與被告間並無任何嫌隙或重大之爭吵，衡情B女 
    應無惡意杜撰不實事實，以構陷被告於重罪之動機，況此事
    又攸關B女自身名節，且B女描述遭被告性騷擾之過程，並無
    誇飾之情形，倘非B女親身經歷，實無憑空杜撰、虛捏受害
    情節，以誣指被告入罪之必要，堪認B女上開所證，並非虛
    妄。
㈢、下列證據，足以補強及擔保B女證述之真實性：
　⒈證人B姊於警詢證稱：案發當時伊與告訴人坐在餐桌上聊天，
    當時B女低頭看手機，被告不知何時跑到B女背後，伊的視角
    看見被告的雙手在碰觸B女肩膀附近，當時B女被碰到後，就
    摔手機跑到廚房跟伊母親及外婆說被告之舉動，然後被告就
    對B女 說「怎麼可以摔手機，這麼沒禮貌」，當時還有其他
    親戚在，但其他人沒有什麼表示等語（見偵查字卷第12頁）
    ；於偵查證稱：伊有看見被告摸告訴人肩膀，當天伊跟妹妹
    在飯桌上，其他人不在附近，當時伊和B女在聊天，被告就
    走到B女身後，被告就伸手摸B女肩膀，伊跟被告隔著B女，
    伊只看見被告手伸過來放在B女背部的位置，看不見被告撫
    摸的方式，但是B女一被摸就跳起來，當下很激動的用手機
    拍桌，站起來跟外婆告狀，被告斥責告訴人說「怎麼可以這
    樣沒禮貌對長輩」，還說「大人覺得小孩很可愛摸一下沒關
    係」，當時B女情緒很激動，事發後B女說感覺被摸到後面肩
    帶部位，當時應該只有伊看到，其他人都在別處等語（見偵
    查卷第35至36頁）。參以證人即B女外公葉○○、被  告之配
    偶葉○○、B女父親亦均證稱B姊係坐在B女旁邊即餐桌之位置
    等情（見原審卷第83、131頁，本院卷第188頁），可見證人
    B姊案發時係與B女一同坐在餐桌旁聊天，自可近距離看見B
    女當時發生之情況，而B姊證述被告站在B女後方，碰觸B女
    肩膀附近位置又摸B女背部，B女因而反應激烈地將手機摔在
    桌上等情，亦與B女所述大致相符。衡諸常情，若非被告確
    曾為上開行為，實難認B女及B姊有何動機蓄意捏造事實，而
    誣陷有親人情誼之被告之必要，B姊之證述堪認屬實。
　⒉證人B母於偵查時稱：當時伊與母親及妹妹在廚房，有聽見大
    聲東西掉落的聲音，伊聽見被告說脾氣這麼大，動不動就摔
    手機，伊出去客廳看見B女很生氣，有說被告捏她脖子後面
    ，當時情緒相當激動，之後B女就出門等語（見偵字卷第95
    至97頁），可見證人B母聽見摔手機聲音後前往客廳，看見B
    女情緒激動的離開家。參以B外婆、B外公、被告之妻、B父
    亦均證稱有聽見B女摔手機之聲音或看見B女摔手機等情（見
    偵查卷第95頁，原審卷第85、133頁，本院卷第189、191頁
    ）。益徵若非被告確有對B女 為性騷擾之行為，B女豈會在
    被告撫摸背部後，即情緒激動地將手機摔在桌上，又不顧當
    時為過年期間回其母親娘家之日子及長輩、親戚都在之場合
    ，憤而離開。
　⒊B姊、B母上開證述，並非轉述B女之陳述，乃係就其直接觀察
    及個人實際經驗為基礎，所為關於其親身見聞之事及B女 案
    發時之身心狀態、情緒反應等事項，均為獨立性之證述，自
    具補強證據之適格無誤，是辯護人以B姊、B母之證述屬累積
    證據而不具補強證據適格云云，尚非可採。
㈣、被告雖舉證人B外公、被告配偶葉○○及B父為證，辯稱被告係
    從B女身後走過，並未伸手碰觸B女，應係因被告衣服有碰觸
    B女而生誤會，導致B女有過激反應云云。查證人B外公、葉○
    ○、B父固均證稱沒有看見被告有摸B女之行為云云，惟：
　⒈證人B外公於原審證稱：「當時我剛好從房間出來，被告也剛
    好從浴室出來。」、「因為我站在那裡，B女是坐在我看得
    到的地方在桌子旁邊，她的右手邊就是在我的左手邊都沒有
    人，所以我看得很清楚，被告今天就算要去摸她也要有時間
    停頓，他的手、肩膀或什麼都會有移動，但是被告都沒有，
    就像平常這樣慢慢走過去。」（見原審卷第81至82頁）乙節
    ，核與B父於本院審理時證稱：「我岳父跟我在客廳看電視
    」、「當時我坐在茶几後面的沙發」、「我岳父是坐在我左
    手邊。」等情（見本院卷第188、190頁）並不相符，B外公
    所述顯然與案發當時情形不符，有迴護被告之虞。參以依卷
    附B外公住處客廳照片（見本院卷第69、70頁）觀之，當時B
    外公、B父係坐在茶几後方之沙發，面向電視，而被告當時
    所站位置及B女所坐之圓形餐桌係在B外公、B父左側，況如B
    父所述，當時其與岳父在客廳看電視，衡諸常情，B外公、B
    父之注意力既在電視上，根本不可能注意到被告與B女間之
    動靜。而且B父於本院證稱：「我本來在看電視，就是聽到
    很大聲摔手機的聲音我才轉過去看。」、「我當時目光沒在
    那邊，我在看電視，聽到手機的聲音很大聲響，我就轉過去
    。」、「（問：所以你沒有看到餐桌上你女兒跟被告的互動
    ？）沒有，我是聽到摔手機的時候才看餐桌那邊。」等語（
    （見本院卷第188、189頁）。甚至B外公於原審亦證稱：「
    （問：當時你有親眼看到誰的手機掉下去嗎？）我沒有看到
    ，只聽到手機掉下去的聲音。」等語（見原審卷第85頁）。
    可見B外公、B父當時應該沒有看見被告與B女間究意發生何
    事，是B外公、B父之證詞並不足採為有利被告之證據。
  ⒉證人葉○○雖於原審證稱：伊當時站在廚房門口，有看到被告
    行經B女後面之過程，B外公則是站在B女對面之魚缸旁云云
    （見原審卷第130至131頁）。惟B外公於原審證稱：「當場
    就是我太太、和我兩個女兒聽到聲音的時候從廚房出來問什
    麼東西掉下去，然後他們就在那裡講話說為什麼手機掉下去
    。」（見原審卷第85頁）；證人B母於偵查證稱：「當時我
    跟我母親、妹妹在廚房，也是聽見有滿大聲東西掉落的聲音
    ，我聽見我妹婿（被告）就說脾氣這麼大，動不動就摔手機
    。我們三人不知發生何事，我出去客廳看見我女兒很生氣轉
    身出門。」等語（見偵查卷第96頁），證人葉○○所述核與B
    外公、B母證述之情節顯然不同，況證人葉○○係被告之配偶
    ，所述難免多屬迴護，故證人葉○○之證詞並不足採信。　
㈤、至辯護人雖辯稱B女就摔手機部分之證述前後不一，不足採信
    。惟按告訴人、證人之陳述有部分前後不符，或相互間有所
    歧異時，究竟何者為可採，法院仍得本其自由心證予以斟酌
    ，非謂一有不符或矛盾，即應認其全部均為不可採信；尤其
    關於行為動機、手段及結果等之細節方面，告訴人之指陳，
    難免故予誇大，證人之證言，有時亦有予渲染之可能；然其
    基本事實之陳述，若果與真實性無礙時，則仍非不得予以採
    信（最高法院74年台上字第1599號判例要旨參照）。又依一
    般經驗法則，證人就同一事實反覆接受不同司法人員之訊問
    ，在各次訊問時，是否均能作精確之陳述，與其個人所具備
    記憶及描述事物之能力有關，甚至與訊問者訊問之方式、態
    度、著重之重點、理解整理能力及證人應訊當時之情緒亦有
    關聯（最高法院92年度台上字第5022號判決要旨參照）。而
    供述證據雖彼此稍異或先後不一，審理事實之法院仍可斟酌
    調查所得之各項證據，本於經驗法則、論理法則，作合理之
    比較，定其取捨，採用相同基本事實之陳述，非謂其中一有
    不符，即應全部不可採信（最高法院102 年度台上字第4152
    號判決要旨參照）。對照B女之證述，就摔手機之過程之證
    述雖略有出入，然均一致證稱被告有拉起B女 頭髮，並以手
    碰觸B女 及撫摸其背部之事，自不得僅因部分細節記憶不清
    、有前後不符或遺漏之處，即遽認渠等證詞全然不足採信。
㈥、綜上所述，被告上開所辯，無非均係事後卸責之詞，不足信
    ，辯護人為被告提出之各項辯護，亦不可採。本案事證已臻
    明確，被告上開犯行，堪以認定，應依法論科。
二、論罪：
㈠、按家庭暴力者，謂家庭成員間實施身體或精神上不法侵害之
    行為；又家庭暴力罪者，謂家庭成員間故意實施家庭暴力行
    為而成立其他法律所規定之犯罪，家庭暴力防治法第2條第1
     款、第2款分別定有明文。本案被告及B女間具有家庭暴力
    防治法第3條第4款所定之家庭成員關係，被告對B女為上開
    性騷擾行為，已屬家庭成員間實施身體不法侵害之行為，核
    屬家庭暴力防治法第2條第2款所定之家庭暴力罪，惟因家庭
    暴力防治法之上開規定並無罰則之規定，是應依刑法之規定
    予以論罪科刑。　　 　　 　　
㈡、按性騷擾防治法第25條第1項規定，係以意圖性騷擾，乘人不
    及抗拒而為親吻、擁抱或觸摸其臀部、胸部或其他身體隱私
    處之行為為其構成要件。所稱「性騷擾」，係指帶有性暗示
    之動作，具有調戲之含意，讓人有不舒服之感覺（最高法院
    96年度台上字第6736號判決意旨參照）。又性騷擾犯行尚未
    達於妨害性意思之自由，而僅破壞被害人身體隱私等部位不
    受干擾之平和狀態。故而行為人對於被害人之身體為偷襲式
    、短暫性之不當觸摸行為，該當性騷擾罪（最高法院110年
    度台上字第4078號判決意旨參照）。而該條項所謂之「其他
    身體隱私處」，客觀上固然包括男女生殖器、大腿內側、鼠
    蹊部等通常社會觀念中屬於身體隱私或性敏感部位，至於其
    他身體部位，諸如耳朵、脖子、肚臍、腰部、肩膀、背部、
    小腿、大腿外側及膝蓋等男女身體部位，究竟是否屬於前開
    條文所稱「其他身體隱私處」，仍應依社會通念及被害人個
    別情狀，並審酌事件發生背景、環境、當事人關係、行為人
    言詞、行為及相對人認知等具體事實，而為綜合判斷。查被
    告於前揭時、地，乘B女不及抗拒之際，以手自B女頭髮與頸
    部間拉起告B女頭髮，並撫摸B女靠近肩帶位置之背部及捏其
    背部肌膚，實已破壞B女所享有關於性、性別，及與性有關
    之寧靜及不受干擾之平和狀態，揆諸前揭說明，自屬性騷擾
    行為無訛。
㈢、核被告所為，係犯性騷擾防治法第25條第1項之性騷擾罪（原
    判決誤載背部為腰部，應予更正）。被告先後雖有數個性騷
    擾B女 之動作，但係於密切接近之時間及同地實施，侵害同
    一法益，各行為之獨立性極為薄弱，且係出於同一性騷擾之
    目的，依社會通念，難以強行分開，應視為數個舉動之接續
    施行，合為包括之一行為予以評價，屬接續犯而包括論以一
    罪。
三、駁回上訴之理由：
㈠、按量刑輕重，屬法院得依職權自由裁量之事項，苟其量刑已
    以行為人之責任為基礎，並斟酌刑法第57條各款所列情狀，
    在法定刑度內，酌量科刑，無偏執一端，致明顯失出失入情
    形，自不得指為不當或違法（最高法院103年度台上字第291
    號、第331號判決意旨參照）；且在同一犯罪事實與情節，
    如別無其他加重或減輕之原因，下級審量定之刑，亦無過重
    或失輕之不當情形，則上級審法院對下級審法院之職權行使
    ，原則上應予尊重（最高法院85年度台上字第2446號判決意
    旨參照）。查原審已斟酌：被告不思尊重他人身體自主權利
    ，竟趁B女 不及抗拒之際，對B女 為性騷擾行為，任意侵犯
    其身體自主權，造成B女 心理之不安全感，所為實屬可議；
    兼衡其素行、犯罪之動機、目的、手段，及其於原審自陳工
    專畢業之智識程度、現職為公司負責人，月收入約新臺幣10
    萬元，須扶養3個小孩之家庭經濟狀況等刑法第57條各款所
    列情狀為被告量刑之基礎而為量刑，並無濫用量刑權限，亦
    無判決理由不備，或其他輕重相差懸殊等量刑有所失出或失
    入之違法或失當之處。檢察官上訴意旨認原審量刑過輕，有
    違罪刑相當原則，指摘原判決不當，係對原判決就刑之量定
    已詳予說明審酌之事項，再為爭執，其上訴為無理由，應予
    駁回。
㈡、另被告持前詞上訴，否認犯罪，指摘原審判決不當，並無理由，業如前述，亦應予駁回。　　　　　　　　　　
據上論斷，應依刑事訴訟法第368條，判決如主文。
本案經檢察官劉家瑜提起公訴，檢察官詹啓章提起上訴，檢察官
卓俊忠到庭執行職務。
中　　華　　民　　國　　111 　年　　11　　月　　29　　日
     　　　　　　 刑事第十六庭  審判長法　官  劉嶽承
                                      法　官  古瑞君
                                      法　官  廖紋妤
以上正本證明與原本無異。
不得上訴。 
                                      書記官  江珮菱
中　　華　　民　　國　　111 　年　　11　　月　　30　　日

附錄：本案論罪科刑法條全文
性騷擾防治法第25條
意圖性騷擾，乘人不及抗拒而為親吻、擁抱或觸摸其臀部、胸部
或其他身體隱私處之行為者，處2年以下有期徒刑、拘役或科或
併科新臺幣10萬元以下罰金。
前項之罪，須告訴乃論。